臺灣屏東地方法院刑事判決　　　　　　　100年度訴字第789號
公　訴　人　臺灣屏東地方法院檢察署檢察官
被　　　告　李嘉豐
指定辯護人　本院公設辯護人謝弘章
上列被告因違反槍砲彈藥刀械管制條例案件，經檢察官提起公訴
（100 年度偵字第5069號）本院判決如下：
    主  文
李嘉豐犯非法持有空氣槍罪，處有期徒刑壹年捌月，併科罰金新
臺幣參萬元，罰金如易服勞役，以新臺幣壹仟元折算壹日；扣案
之空氣槍壹支（槍枝管制編號：0000000000號）、小
型二氧化碳高壓鋼瓶貳瓶均沒收。緩刑伍年，並應向指定之政府
機關、政府機構、行政法人、社區或其他符合公益目的之機構或
團體提供壹佰貳拾小時之義務勞務，緩刑期間付保護管束。
    事  實
一、李嘉豐於民國99年12月間，在高雄市苓雅區，以新臺幣1 萬
    2 千元價格，向不詳姓名之人購買以小型高壓氣體鋼瓶內氣
    體為發射動力、可發射金屬彈丸、具有殺傷力之空氣槍1 枝
    及小型二氧化碳高壓鋼瓶2 瓶，與鋼珠若干顆，因而非法持
    有槍枝。嗣於100 年5 月9 日下午5 時許，李嘉豐由住處取
    出上述空氣槍，裝填鋼珠1 顆及裝上二氧化碳高壓鋼瓶1 瓶
    （另1 瓶二氧化碳高壓鋼瓶則放在其褲子口袋內），騎機車
    攜帶上述空氣槍外出射擊鳥類，途經高樹鄉○○村○○路71
    號（即屏東縣政府警察局里港分局泰山派出所）前之時，與
    先前因債務糾紛而互有不滿之施金瑞不期而遇，施金瑞見李
    嘉豐持有空氣槍，立即上前將空氣槍搶下，雙方並發生爭吵
    ，警方聞訊趕至而將李嘉豐逮捕，並扣得上述空氣槍1 枝、
    小型二氧化碳高壓鋼瓶2 瓶、鋼珠1 顆，並循線查悉上情。
二、案經屏東縣政府警察局里港報請臺灣屏東地方法院檢察署檢
    察官偵查起訴。
    理  由
一、證據能力方面：
  (一)按被告以外之人於審判外之言詞或書面陳述，除法律有規定
    者外，不得作為證據；法院或檢察官得囑託醫院、學校或其
    他相當之機關、團體為鑑定，或審查他人之鑑定，並準用第
    203 條至第206 條之1 之規定；其須以言詞報告或說明時，
    得命實施鑑定或審查之人為之，刑事訴訟法第159 條第1 項
    、第208 條第1 項分別定有明文。是法院或檢察官依刑事訴
    訟法第208 條第1 項之規定，囑託鑑定機關所出具之鑑定報
    告，屬刑事訴訟法第206 條第1 項之鑑定報告，應為上開傳
    聞法則之例外，另囑託包括檢察官直接囑託及概括指定而由
    警察機關逕送鑑定之情形。本件屏東縣政府警察局里港分局
    於本案偵查中，受檢察官概括指定而由該機關將扣案槍枝逕
    送內政部警政署刑事警察局鑑定所為之鑑定書（該局100 年
    6 月15日刑鑑字第1000069146號鑑定書，臺灣屏東地方法院
    檢察署100 年度偵字第5069號偵查卷宗第9 頁至第10頁參照
    ），依前揭說明自有證據能力。
  (二)按被告以外之人於審判外之陳述，雖不符刑事訴訟法第159
    條之1 至第159 條之4 規定，而經當事人於審判程式同意作
    為證據，法院審酌該言詞陳述或書面陳述作成時之情況，認
    為適當者，亦得為證據；當事人、代理人或辯護人於法院調
    查證據時，知有該法第159 條第1 項不得為證據之情形，而
    未於言詞辯論終結前聲明異議者，視為有前項之同意，該法
    第159 條之5 業已明揭其旨。本件除上述槍彈鑑驗書具有證
    據能力業如前述外，公訴人、辯護人及被告均對於證人施金
    瑞於警詢時之證述、屏東縣政府警察局里港分局搜索扣押筆
    錄、扣押物品清單等證據，均未爭執其證據能力，本院並審
    酌該證據作成時之情況，認為並無不適當者，依上開說明，
    均認應有證據能力。
二、訊據被告就上開犯罪事實均坦承不諱，核與證人施金瑞於警
    詢時之證述均大致相符，並有該扣案空氣槍、二氧化碳鋼瓶
    及鋼珠足憑，而上開扣案之空氣槍經內政部警政署刑事警察
    局鑑定結果，認係氣體動力式槍枝，以小型高壓氣體鋼瓶內
    氣體為發射動力，槍枝經以金屬彈丸（直徑6.0mm 、重約0.
    88公克）測試結果，其中最大發射速度為163 公尺／秒，計
    算其動能為11焦耳，換算其單位面積動能為38焦耳／平方公
    分。而就殺傷力之相關數據，依日本科學警察研究所之研究
    結果，彈丸單位面積動能達20焦耳／平方公分，則足以穿入
    人體皮肉層等情，有該局前揭鑑定書1 份在卷可稽，是扣案
    之空氣槍1 枝經實際試射所測得之單位面積動能最大達38
    焦耳／平方公分，依上開槍彈鑑定書所載之殺傷力數據可知
    ，已足以穿入人體皮肉層，顯見該空氣槍確具有殺傷力無疑
    。此外，復有採證照片8 張在卷足憑，堪認其上開不利於己
    之任意性自白與事實相符，堪採信為證據。是本件事證已臻
    明確，被告犯行洵足認定，應依法論科。
三、論罪科刑：
  (一)按未經許可持有槍砲、彈藥、刀械等罪，其持有之繼續，為
    行為之繼續，並非狀態之繼續，故一經持有，其犯罪即告成
    立，但其完結，須繼續至持有行為終了時為止，其間法律縱
    有變更，因其行為繼續實施至新法施行以後，即應適用新法
    ，尚無行為後法律變更之可言，不生新舊法比較適用之問題
    ，最高法院95年度台上字第2250號判決意旨參照。本案被告
    最初持有上開空氣槍1 枝之時間雖為99年12月間某日，然其
    持有行為繼續至100 年5 月9 日始被查獲，是被告上開未經
    許可持有空氣槍之行為繼續中，槍砲彈藥刀械管制條例業於
    100 年1 月5 日經修正公布，並於同年1 月7 日生效，係於
    被告行為繼續期間之修正，依上開判決意旨，本案無庸為新
    舊法律之比較適用，合先敘明。
  (二)扣案具殺傷力之空氣槍係屬槍砲彈藥刀械管制條例第4 條第
    1 項第1 款所稱之槍砲，核被告所為，係犯該條例第8 條第
    4 項之未經許可持有空氣槍罪。
  (三)按槍砲彈藥彈藥管制條例第8 條第6 項規定：「犯第1 項、
    第2 項或第4 項有關空氣槍之罪，情節輕微者，得減輕其刑
    。」查被告持有前開空氣槍1 枝之發射彈丸單位面積動能為
    38焦耳／平方公分，超過日本科學警察所提出之上述殺傷力
    標準非鉅，該槍枝危害性尚未可與一般超出該標準甚多之槍
    枝，相提並論，且被告持有前開空氣槍1 枝，雖有危害社會
    治安，惟並未持之犯罪，並未對他人生命、身體之個人法益
    造成實質損害，本院認被告犯罪情節尚屬輕微，應依槍砲彈
    藥刀械管制條例第8 條第6 項規定減輕其刑。
  (四)爰審酌被告持有具殺傷力之空氣槍，對社會治安之潛在危害
    甚大，所為誠屬不該，惟其並未持以犯罪，且犯後業已坦承
    犯行，尚知悔悟，並考量其於90年間因酒後駕車經法院判處
    有期徒刑2 月後即未曾另犯他罪，其持有該空氣槍之動機係
    為打獵、被查獲當日亦係為獵捕鳥類而將之攜帶出門、所攜
    帶之彈丸亦僅只於鋼珠1 顆等一切情狀，量處如主文所示之
    刑，並就併科罰金部分諭知易服勞役之折算標準。
  (五)另被告前於90年間雖因公共危險案件經法院判刑2 月確定，
    且於90年9 月19日執行完畢，但於本案犯行前，5 年內未曾
    因故意犯罪而受有期徒刑以上刑之宣告，有臺灣高等法院被
    告前案紀錄表在卷可憑，其因一時失慮，致觸犯刑章，事後
    業已坦認犯行，信其經此偵審程序及科刑之教訓，當知所警
    惕戒慎，應無再犯之虞，本院認基於國家社會之資源有效配
    置及被告個人未來生活規劃等考量，非無暫緩執行刑罰餘地
    ，是被告所受宣告之刑，以暫不執行為適當，爰宣告緩刑5
    年，勵予自新。又斟酌被告之犯罪情節，為深化其對社會之
    關懷、體悟國家法制之重要性，並檢視日後悔悟向上之態度
    ，另依刑法第74條第2 項第5 款規定，命被告應向執行檢察
    官指定之政府機關、政府機構、行政法人、社區或其他符合
    公益目的之機構或團體提供120 小時之義務勞務，復依刑法
    第93條第1 項第2 款規定，諭知於緩刑期內付保護管束，以
    觀後效。
  (六)沒收部分：
    又扣案之具殺傷力之空氣槍1 支（含配件小型二氧化碳高壓
    鋼瓶2 瓶）為違禁物，應依刑法第38條第1 項第1 款規定宣
    告沒收（最高法院90年度臺上字第6401號判決參照）。至扣
    案之鋼珠1 顆與上開空氣槍乃各自獨立之物，且扣案鋼珠並
    非上開槍枝之部分，尚非違禁物品，亦無諭知沒收之必要，
    爰不予宣告沒收，附此敘明。
據上論斷，應依刑事訴訟法第299 條第1 項前段，槍砲彈藥刀械
管制條例第8 條第4 項、第6 項，刑法第11條前段、第42條第3
項前段、第38條第1 項第1 款、第74條第1 項第2 款、第2 項第
5 款、第93條第1 項第2 款，判決如主文。
本案經檢察官許英輝到庭執行職務
中    華    民    國   100    年    9     月    20    日
                  刑事第四庭    審判長法  官  莊鎮遠
                                      法  官  潘怡珍
                                      法  官  李謀榮
以上正本證明與原本無異。
如不服本判決應於收受判決後10日內向本院提出上訴書狀，並
應敘述具體理由；其未敘述上訴理由者，應於上訴期間屆滿後
20日內向本院補提理由書（均須按他造當事人之人數附繕本）
「切勿逕送上級法院」。
中    華    民    國   100    年    9     月    20    日
                                      書記官  蔡進吉
附錄本件論罪科刑法條：
槍砲彈藥刀械管制條例第8條
未經許可，製造、販賣或運輸鋼筆槍、瓦斯槍、麻醉槍、獵槍、
空氣槍或第4 條第1 項第1 款所定其他可發射金屬或子彈具有殺
傷力之各式槍砲者，處無期徒刑或5 年以上有期徒刑，併科新臺
幣1 千萬元以下罰金。
未經許可，轉讓、出租或出借前項所列槍枝者，處5 年以上有期
徒刑，併科新臺幣1 千萬元以下罰金。
意圖供自己或他人犯罪之用，而犯前2 項之罪者，處無期徒刑或
7 年以上有期徒刑，併科新臺幣1 千萬元以下罰金。
未經許可，持有、寄藏或意圖販賣而陳列第1 項所列槍枝者，處
3 年以上10年以下有期徒刑，併科新臺幣7 百萬元以下罰金。
第1 項至第3 項之未遂犯罰之。
犯第1 項、第2 項或第4 項有關空氣槍之罪，其情節輕微者，得
減輕其刑。